【裁判字號】    94,上易,1019
【裁判日期】    951031
【裁判案由】    恐嚇取財等
【裁判全文】
臺灣高等法院臺中分院刑事判決        94年度上易字第1019號
上  訴  人
即  被  告  丁○○
上  訴  人
即  被  告  乙○○
上  一  人
選任辯護人  鄭秀珠律師
上  訴  人
即  被  告  庚○○
上列上訴人因恐嚇取財等案件，不服臺灣彰化地方法院93年度易
字地802 號，中華民國94年4月7日第一審判決（起訴案號：臺灣
彰化地方法院檢察署93年度偵字第4628號），提起上訴，本院判
決如下：
    主  文
上訴駁回。
    事  實
一、丁○○前因違反懲治盜匪條例等案件，經原審以77年度訴字
    第442號刑事判決 ，判處無期徒刑，經提起上訴後，由臺灣
    高等法院臺中分以78年度上訴字第779號刑事判決 ，判處有
    期徒刑14年，後再提起上訴 ，經最高法院於民國78年12月8
    日，以78年度臺上字第5121號刑事判決，駁回上訴而告確定
    ，經入監執行，於83年2月8日縮刑假釋出監 ，末於91年9月
    25 日假釋期滿，未經撤銷，視為執行完畢 。詎仍不知悔改
    ，為求貪念，復與乙○○、姚碧霜（姚女部分，另移由檢察
    官處理）共同意圖為自己不法所有，且基於概括犯意之聯絡
    ，自92年3月間起 ，由丁○○在彰化縣花壇鄉○○村○○路
    與鳥松巷之山區、彰化縣花壇鄉南方1巷463號前山區等處，
    持其所有之客觀上可攻擊他人生命 、身體之兇器老虎鉗1支
    、農用掃刀1支，架設3面網架，連續攔截竊取經過該處空中
    過往不特定人之賽鴿，丁○○於捕得賽鴿後，或自己，或姚
    碧霜以電話通知詳知上情之乙○○ ，並以每隻賽鴿1千元之
    代價，將賽鴿及腳環上所載鴿主電話號碼一同交給乙○○，
    而乙○○取得丁○○交付賽鴿腳環上電話號碼，以電話向該
    賽鴿之飼主聯繫予以恐嚇取財（即恐嚇勒索賽鴿鴿子索取金
    錢），而該等賽鴿之鴿主則依指示方法給付款項，計丁○○
    所攔竊之賽鴿有40隻左右 。後庚○○於93年4月間某日起，
    獲悉上情後，亦萌貪念 ，即基於與該等3人共同之概括犯意
    聯絡 ，由丁○○與庚○○2人在彰化縣大村鄉埤仔頭山區，
    以前揭老虎鉗 、農用掃刀架設3面網架，連續攔截竊取戊○○、丙○○及姓名、年籍均不詳之他人所有之賽鴿約10隻，
    亦以每隻賽鴿1千元之代價交付乙○○ ，乙○○即按賽鴿腳
    環上之電話號碼，先後於93年4月17日10時44分許 、同日11
    時34分許，依序續以電話向丙○○、戊○○恫嚇稱：「只要
    依其指示匯款便會釋回賽鴿，否則即將賽鴿殺害」等語並告
    知其所取得之甲○○名義之郵局00000000000000號帳戶（按
    甲○○所涉交付帳戶，幫助恐嚇取財部分，應移由檢察官偵
    辦），使該2人心生恐懼。丙○○於93年4月17日上午11時許
    ，至員林郵局匯款新台幣2,011元；戊○○於93年4月19日14
    時許 ，至員林鎮西門郵局匯款2,021元入前開以戶名甲○○
    ，郵局00000000000000號帳戶內 ，迄於93年6月16日中午12
    時許，經警持搜索票，至丁○○位於彰化縣彰化市○○里○○○路37巷8號住處搜索查獲 ，扣得其所有，已供竊鴿所用
    之網鴿用紗袋1只、架鴿網用滑輪3個 、老虎鉗1支、農用掃
    刀1支、裝鴿網用手提紗袋1個、行動電話1支 ；復於同日15
    時許，在彰化縣花壇鄉南方1巷463號前山區扣得其所有亦供
    竊鴿所用之鴿網1組，並循線查悉上情。
二、案經彰化縣警察局彰化分局報告臺灣彰化地方法院檢察署檢
    察官偵查起訴。
    理  由
一、訊據上訴人即被告丁○○、乙○○、庚○○均矢口否認未涉
    有前開竊盜及恐嚇取財之犯行。被告丁○○辯稱：伊僅係抓
    班鳩及挖山薯，並未竊取任何賽鴿，而被告乙○○僅係向伊
    洽購班鳩及山薯（藥薯），根本無從向他人恐嚇取財云云。
    被告乙○○亦辯稱：其僅曾向被告丁○○購買過班鳩及山薯
    （藥薯），不知道被告丁○○在花壇地區架有網架，遑論曾
    打電話向鴿主恐嚇取財云云。被告庚○○則辯稱：伊非但根
    本不知被告丁○○是否有在竊鴿，且亦未在彰化縣大村鄉埤
    仔頭山，架網竊鴿，故伊實屬不知情云云。惟查：【一】右
    揭事實，業據被告丁○○於警訊中，明白供承「我架3片網
    子網鴿，在地名羌仔寮的地方，大約在花壇鄉灣東村」「交
    給他人恐嚇勒索賽鴿鴿主索取金錢」「交給綽號大頭的收鴿
    人」「我以每隻新台幣1千元之代價賣給他們」 「（問：搜
    索查扣何物？ ）網鴿用紗網鴿用紗袋1只、架網用滑輪、架
    網用老虎鉗1隻 、架網用農用掃刀1隻、裝鴿網用手提紗袋1
    個、行動電話1隻」「93年4月份曾與庚○○到彰化縣大村鄉
    埤仔頭山區網鴿，那邊有3面網子 ；網到10隻左右，交給大
    頭，1隻1千元」「從92年3月間開始至今 ，約有40至50隻」
    「我所捕之賽鴿均販賣於綽號「大頭」之男子」「（問：大
    頭男子是否你第2次所稱之乙○○？現在何處？ ）是的，他
    現在警察局內接受警方訊問」（見警訊第1、2、3次筆錄）
    ；後於偵查中，自白「（問：如何架設網子？）用掃刀」「
    我有指認「大頭」的口卡，「大頭是向我買鴿子的人，是我
    自已一個人架設網子，庚○○是我叫他幫我架設網子的柱子
    」（見偵卷第12頁）等語明確，而被害人戊○○、丙○○之
    賽鴿確實被攔竊，並經人以電話恫嚇稱：「只要依其指示匯
    款便會釋回賽鴿，否則即將賽鴿殺害」等語並告甲○○名義
    之郵局00 000000000000號帳戶，而伊等2人確係依指示各於
    93年4月17日上午11時許，至員林郵局匯款新台幣2,011元；
    93年4月19日14時許，至員林鎮西門郵局匯款2,021元入前開
    以戶名甲○○，郵局00000000000000號帳戶內等情，業據證
    人即被害人戊○○、丙○○2人於警訊中 ，指證明確，並有
    郵局國內匯款執據2紙附卷可稽 。【二】被告丁○○明白供
    承門號0000-000000為其所使用，另門號0000-000000係姚碧
    霜所用；被告乙○○亦自承，伊之綽號喚叫〞大頭〞，00
    0000000係家中之電話號碼；被告庚○○亦自承門號0000-00
    0000為其所用。而自通訊監察0000-000000之譯文中 ，可發
    現（一）93年4月25日10時07分09秒許 ，撥打至0000-00000
    0號行動電話：內容：.... 他怕出事情，我在等大頭。（二
    ）93年4月26日10時57分02秒許，撥打至0000-000000號行動
    電話：內容：今天可能會很晚，我今天中了10幾件，我跟秀
    水這個一人交一半，一半叫大頭處理，一半永榮..... 留下
    來自己處理賺比較多..... 他只知道1隻1千3....（三）93
    年4月26日11時17分16秒許，撥打至0000-000000號行動電話
    ：內容：他說昨天那個4隻，看今天說要算2萬了.... （四
    ）93年4月26日18時17分43秒許，撥打至0000-000000號行動
    電話：內容：............ 你幫我留1、2隻。（五）93年4
    月27日10時17分56秒許，撥打至0000-000000號行動電話：
    內容：東捷說那東西在很上面，又下著雨.... （六）93年4
    月28日11時51分48秒許，撥打至0000-000000號行動電話：
    內容：Ａ：我到秀水有2件。Ｂ：才2件而已。Ａ：7個有2個
    才可以而已.... 我會寶田那有10個，3個上去.... （七）
    93年4月28日18時49分08秒許，撥打至0000-000000號行動電
    話：內容：.... 這個和寶田去巡的，在他們那巡的.... （
    八）93年5月4日18時17分36秒許，撥打至0000-000000號行
    動電話：內容：我等大頭的1件..... （九）93年5月5日8時
    47分41秒許，行動電話0000-00 0000號撥入：內容：Ｂ：你
    在山上呦？Ａ：對。Ｂ：有嗎？Ａ：沒有，那可能下午就有
    了。Ｂ：昨天那裡有中了10幾隻。（十）93年5月6日9時55
    分32秒許，撥打至0000 -000000號行動電話：內容：我等大
    頭1個.... （十一）93年5月6日10時38分54秒許，行動電話
    0000-00000 0號撥入：內容：Ｂ：大頭1件拿過來了，那個2
    千.... Ａ：500，你自己去處理。（十二）93年5月8日10時
    12分07秒許，行動電話0000-000000號撥入：內容：Ｂ：
    .... 昨天太晚了，現在那個要小心一點，有人被抓了，這
    兩天不要做了，在員林被抓Ａ：好，誰被抓？Ｂ：那在大村
    ，你都認識的.... （十三）93年5月8日12時07分59秒許，
    撥打至00-000000 0號電話：內容：大頭有在嗎？.... （十
    四）93年5月8日12時08分53秒許，撥打至0000-000000號行
    動電話：內容：Ａ：我在秀水.... Ｂ：要小心一點....
    （十五）93年5月8日18時20分51秒許，撥打至00-0000000號
    電話：內容：Ｂ：.... 只有回去5隻.... Ａ：下午巡的...
    . （十六）93年5月9日16時52分37秒許，行動電話0000-000
    000號撥入：內容：Ａ：.... 東捷這山上.... Ｂ ：你那邊
    有去看嗎？Ａ：有，都沒有.... （十七）93年5月10日11時
    14分26秒許，電話00 -0000000號撥入：內容：.... 錢我有
    拿回來，我下午再拿給你.... 那放才回去7隻..... （十八
    ）93年5月11日9時56分11秒許 ，撥打至0000-000000號行動
    電話：內容：3件（十九）93年5月12日9時24分17秒許 ，電
    話00-0000000號撥入：內容 ：.... 山上有不抓一抓.....
    等，此有通訊監察譯文2份在卷可佐 。觀其容均明白顯示係
    有被告丁○○如何竊鴿，如何與被告乙○○、庚○○聯絡，
    及姚碧霜確係有分擔接聽電話以為聯絡之行為。再者，所網
    取者，若係班鳩，焉有1隻即索價上千元之理 （按市價僅百
    來元而已），及網取班鳩既非犯法，何須一再叮嚀〞要小心
    一點，有人被抓了，這兩天不要做了，在員林被抓〞等語，
    【三】此外，復有架設鴿網現場圖2張及現場照片6張在卷可
    佐；網鴿用紗袋1只、架鴿網用滑輪3個、老虎鉗1支、農用
    掃刀1支、裝鴿網用手提紗袋1個、行動電話1支及鴿網1組扣
    案可稽。是綜上，顯見被告丁○○、乙○○、庚○○所辯，
    均與事實不符，不可採信。本件事證明確 ，被告3人之犯行
    ，足以認定。
二、核被告丁○○、庚○○、乙○○所為，均係犯刑法第321 條
    第1項第3 款之加重竊盜罪（此部分，公訴人僅論刑法第320
    條第1 項之普通竊盜罪，稍有誤會，起訴法條應予變更，附
    此說明）及第346條第1項之恐嚇取財罪。被告丁○○、乙○○、庚○○（指自93年4 月間某日起）與姚碧霜就上開所參
    加之犯行，有犯意聯絡及行為分擔，俱為共同正犯。又前開
    網鴿行為中，因每次所網中之鴿子，若有複數以上，則因中
    網之鴿子，分屬於不同人所有，則屬一行為侵害數個人財產
    法益，為想像競合犯，此部分只論以一加重竊盜罪即可，併
    此敘明。被告前開多次加重竊盜及恐嚇取財之犯行，時間緊
    接，觸犯基本構成要件相同之罪名，均均係基於概括犯意反
    覆為之，依連續犯之規定，各以一罪論，並加重其刑。又被
    告3 人所犯上開罪名間，有方法、結果之牽連關係，應依牽
    連犯之規定，從一重連續恐嚇取財罪論處。再者，被告丁○○前因違反懲治盜匪條例等案件，經原審以77年度訴字第44
    2 號刑事判決，判處無期徒刑，經提起上訴後，由臺灣高等
    法院臺中分以78年度上訴字第779 號刑事決，判處有期徒刑
    14年，後再提起上訴，經最高法院於民國78年12月8 日，以
    78年度臺上字第5121號刑事判決，駁回上訴而告確定，經入
    監執行，於83年2月8日縮刑假釋出監，末於91年9 月25日假
    釋期滿，未經撤銷，視為執行完畢，臺灣彰化地方法院檢察
    署刑案資料查註紀錄表1份在卷可參，茲於5年以內再故意犯
    本件有期徒刑以上之罪，不論依修正前之刑法第47條，或修
    正後之刑法第47條第1 項之規定，均構成累犯，對被告而言
    並無有利或不利之情形，自不生新舊法比較之問題，應逕依
    修正前之刑法第47條，論以累犯，並加重其刑。原審依刑法
    第28條、第346條第1項、第321條第3款、修正前刑法第56條
    、第55條、第47條、刑法第38條第1項第2款，罰金罰鍰提高
    標準條例第1 條前段，審酌被告丁○○、乙○○及庚○○正
    值青壯時期，不思正途謀生，以掃刀等兇器，巧設鴿網陷阱
    ，網羅他人所有之賽鴿，嗣未圖利得再以電話恐嚇飼主交付
    贖款，嚴重戕害良善風俗，惡化社會治安，且犯後猶矯飾狡
    賴犯行，犯後態度不佳等一切情狀，分別量處有期徒刑貳年
    、壹年陸月、壹年肆月。扣案之網鴿用紗袋壹只、架鴿網用
    滑輪個、老虎鉗壹支、農用掃刀壹支、裝鴿網用手提紗袋
    壹個、行動電話壹支及鴿網壹組均沒收。另敘明扣案之網鴿
    用紗袋1只、架鴿網用滑輪3個、老虎鉗1支、農用掃刀1支、
    裝鴿網用手提紗袋1個、行動電話1支及鴿網1 組等物係共犯
    即被告丁○○所有，並為供犯罪所用之物，業據被告丁○○
    偵查中供述綦詳在卷，依法予以宣告沒收，核其認事用法，
    並無不合。被告丁○○、乙○○、庚○○三人上訴仍執前詞
    ，否認犯罪，自不足採，又被告乙○○又辯稱被害人戊○○
    、丙○○二人僅證稱將本件贖款匯至甲○○之帳戶，對於犯
    罪行為人究竟為誰，並不知情，而甲○○綽號與乙○○之綽
    號均為「大頭」，且另被告丁○○確有與甲○○通話，被告
    乙○○係遭相同綽號所累，又無被告乙○○有保管、使用、
    提領甲○○帳戶之事證，被告乙○○確未參與本件犯行云云
    ，惟查被告乙○○已自承電話 000000000號係其家中所使用
    ，而該電話與被告丁○○通聯記錄多次談論本件犯罪情節，
    原審理由已詳敘對談內容，原審並非僅以被告乙○○綽號為
    「大頭」即論本件之犯行，被告乙○○所辯亦不足採。被告
    丁○○、乙○○、庚○○之上訴均無理由，應予駁回。
三、被告行為後，刑法第56條連續犯之規定，業於94年2月2日修
    正公布刪除，並於95年7月1日施行，則被告之犯行，因行為
    後新法業已刪除連續犯之規定，此刪除雖非犯罪構成要件之
    變更，但顯已影響行為人刑罰之法律效果，自屬法律有變更
    ，依新法第2條第1項規定，比較新、舊法結果，仍應適用較
    有利於被告之行為時法律即舊法論以連續犯（最高法院95年
    第8次刑事庭會議決議參照 ）。又行為後法律有變更者，依
    修正前刑法第2條第1項之規定，以適用裁判時法為原則，如
    行為時法有利於行為人，則例外適用行為時法；依修正後刑
    法第2條第1項規定，以適用行為時法為原則，惟如裁判時法
    有利於行為人，則例外的適用裁判時法。惟修正後之規定係
    以適用行為時法為原則，因此原判決雖未及比較適用，然上
    訴本院後，經比較新舊法，行為後之法律並非較有利於行為
    人，仍應適用行為時法，則原判決適用行為時法即無不當，
    自不構成撤銷之事由。又查被告行為後，修正後之刑法亦刪
    除第55條關於牽連犯之規定。本件被告所犯上開加重竊盜罪
    、普通竊盜罪及恐嚇取財罪等罪具有牽連犯之關係，依修正
    前即行為時之規定，應從一重之恐嚇取財罪處斷；依修正後
    之刑法既已刪除牽連犯之規定，則所犯上述各罪應依數罪併
    罰之規定分論併罰。比較新舊法之規定，修正後之規定並非
    較有利於被告，依刑法第2條第1項之規定，應適用行為時之
    法律，即適用修正前刑法第55條牽連犯之規定，從一重之恐
    嚇取財罪處斷，附此敘明。
四、據上論斷，應依刑事訴訟法第368條，刑法第2條第1項前段
    ，判決如主文。
本案經檢察官己○○到庭執行職務。
中    華    民    國    95    年    10   月    31     日
            刑事第六庭  審判長法  官  李  文  雄
                              法  官  邱  顯  祥
                              法  官  劉  連  星
上列正本證明與原本無異。
不得上訴。
                              書記官  陳  秀  真
中    華    民    國    95    年    11 月    1        日
附錄：本案論罪科刑法條全文
中華民國中華民國刑法第320條
意圖為自己或第三人不法之所有，而竊取他人之動產者，為竊盜
罪，處5年以下有期徒刑、拘役或500元以下罰金。
意圖為自己或第三人不法之利益，而竊佔他人之不動產者，依前
項之規定處斷。
前二項之未遂犯罰之。
中華民國刑法第321條
犯竊盜罪而有左列情形之一者，處6月以上、5年以下有期徒刑：
一  於夜間侵入住宅或有人居住之建築物、船艦或隱匿其內而犯
    之者。
二  毀越門扇、牆垣或其他安全設備而犯之者。
三  攜帶兇器而犯之者。
四  結夥三人以上而犯之者。
五  乘火災、水災或其他災害之際而犯之者。
六  在車站或埠頭而犯之者。
前項之未遂犯罰之。
中華民國刑法第346條
意圖為自己或第三人不法之所有，以恐嚇使人將本人或第三人之
物交付者 ，處6月以上5年以下有期徒刑，得併科1千元以下罰金
。
以前項方法得財產上不法之利益，或使第三人得之者，亦同。
前二項之未遂犯罰之。
                                                      Ａ


司法院資訊處製作；財團法人民間司法改革基金會備份。
